臺灣屏東地方法院刑事判決　　　　　　　95年度交訴字第77號
公　訴　人　臺灣屏東地方法院檢察署檢察官
被　　　告　乙○○
選任辯護人　林榮和律師
上列被告因過失致死案件，經檢察官提起公訴（95年度偵字第
4685號），本院判決如下：
    主  文
乙○○因過失致人於死，處有期徒刑玖月。
    事  實
一、乙○○考領有普通小型車駕駛執照，於民國95年6 月12日8
    時許，駕駛車號YC-8139 號自小客車沿屏東縣鹽埔鄉○○路
    由東往西方向行駛，行經屏東縣鹽埔鄉○○路屏22線3.7 公
    里處時，原應注意當地速限為時速50公里以下，且應注意車
    前狀況，隨時採取必要之安全措施，而依當時天候晴、日間
    自然光線、柏油乾躁路面、路面無缺陷、無障礙物且視距良
    好之客觀環境，並無不能注意之情事，竟疏於注意車前狀況
    ，復以時速60餘公里之速度超速行駛，適有同向在前騎乘腳
    踏車之許高全緩慢向左偏行，未充分注意左後方來車動態，
    乙○○見狀煞閃不及，其所駕自小客車左前車頭撞擊許高全
    所騎腳踏車後輪，許高全因而倒地受傷，經送財團法人義大
    醫院急救後，仍於95年6 月13日12時29分，因頭部外傷併顱
    內出血而傷重不治死亡。乙○○於肇事後停留現場，於員警
    前往現場處理，尚不知何人肇事時，向處理警員坦承肇事並
    自願接受裁判。
二、案經屏東縣警察局里港分局報請臺灣屏東地方法院檢察署檢
    察官相驗後簽分偵查起訴。
    理  由
一、訊據被告乙○○上開駕車肇事致被害人許高全死亡之事實固
    不諱言，然辯稱：被害人酒後騎乘腳踏車突然左轉是本件車
    禍發生之主因，伊僅是車禍發生之次因云云。
(一)依卷附道路交通事故現場圖所示，被告所駕自小客車遺留在
    現場之煞車痕，右方為23.2公尺，左方為20.8公尺，依一般
    公路汽車煞車距離、行車速度對照表換算，被告駕車之時速
    應在60至65公里之間，而肇事地點之時速限制係50公里以下
    ，有道路交通事故調查報告表(一)附卷可稽，足認被告有超速
    之事實。
(二)證人甲○○固於本院審理中到庭具結證稱：當時伊騎機車在
    對向車道行駛，看到被害人突然左轉，為被告所駕駛之自小
    客車撞到，被告當時沒有開很快，伊急忙將被害人扶起，當
    時聞到被害人身上有酒味云云。被告既自承係車禍發生當時
    記下證人之車號找到證人等語，然其於警詢及偵查中就此重
    要目擊證人何以隻字未提，遲至審理中方提出此證人，已令
    人啟疑。況被告所駕車輛在現場留下之煞車痕長達20餘公尺
    ，已如上述，顯然被告並非近距離看見被害人偏左行駛，且
    時速已在60公里以上。再者，被告所駕車輛之左前車燈脫落
    、左前引擎蓋有凹陷、擋風玻璃左側破損（詳相驗卷第13、
    14 頁 編號6 、7 、8 照片所示），足徵被告所駕車輛之撞
    擊點應在左前方，而非被告於偵查中所供陳之右前方（相驗
    卷第23頁），是被害人亦非突然左轉，否則車輛之撞擊點應
    在右前方，而非左前方。綜合上情，足徵證人所證情詞與事
    實不符，其證言為本院所不採。另本院向財團法人義大醫院
    函調被害人就診當時之抽血酒精檢測紀錄，據該院函覆：當
    時並未對被害人進行抽血酒精檢測等情，有財團法人義大醫
    院96年4 月11日義醫字第09600467號函附卷可佐，亦難佐認
    被害人當時有飲酒之事實，被告空言為此抗辯，自不足取。
(三)被害人確因本件車禍，受有頭部外傷併顱內出血之傷害，經
    送醫救治仍不治死亡之事實，有財團法人義大醫院診斷證明
    書1 紙在卷可憑，並經臺灣屏東地方法院檢察署檢察官督同
    法醫師相驗屬實，有相驗筆錄、相驗屍體證明書、鑑定驗斷
    書附卷可考。
(四)按行車速度，在無速限標誌或標線處，時速不得超過50公里
    ；又駕駛人應注意車前狀況，隨時採取必要之安全措施，道
    路交通安全規則第93條第1 項第1 款、第94條第3 項分別定
    有明文。被告考領有普通小型車駕駛執照，於行經肇事地點
    ，理應注意上開規定，而依當時天候晴、日間自然光線、柏
    油乾躁路面、路面無缺陷及障礙物、視距良好等情形〔此有
    道路交通事故調查報告表(一)可稽〕，並無不能注意之情事，
    竟疏於注意車前狀況，且貿然以時速60餘公里之速度超速行
    駛，致煞閃不及，所駕自小客車左前車頭撞擊被害人所騎腳
    踏車後輪，被害人因此死亡，其有過失甚明。雖被害人騎乘
    腳踏車未注意左後方來車動態，即緩慢偏左行駛，亦有疏失
    ，然此並不能解免被告過失責任。又本院權衡上開被告及被
    害人過失之情節，認被告超速且未注意車前狀況，應為肇事
    主因，被害人騎乘腳踏車未注意左後方來車動態，緩慢偏左
    行駛，乃肇事之次因。再本件經送請臺灣省車輛行車事故覆
    議委員會覆議結果，亦同此認定，有該會96年2 月6 日府覆
    議字第0966200201號函附卷可稽。另被害人之死亡，與被告
    之過失行為間，顯具有相當因果關係。
    綜上，被告所辯，洵屬卸責之詞，並不足採。事證明確，被
    告犯行堪予認定。
二、按行為後法律有變更者，適用行為時之法律，但行為後之法
    律有利於行為人者，適用最有利於行為人之法律，刑法第2
    條第1 項定有明文。本件被告行為後，刑法及刑法施行法業
    於94年2 月2 日經總統以華總一義字第09400014901 號令修
    正公布，並於95年7 月1 日施行，參酌最高法院95年5 月23
    日刑事庭第8 次會議決議意旨，刑法第2 條第1 項之規定，
    係規範行為後法律變更所生新舊法律比較適用之準據法，於
    刑法修正施行後，應適用刑法第2 條第1 項之規定，為「從
    舊從輕」之比較。另於比較時應就罪刑有關之共犯、未遂犯
    、想像競合犯、牽連犯、連續犯、結合犯，以及累犯加重、
    自首減輕暨其他法定加減原因（如身分加減）與加減比例等
    一切情形，本於統一性及整體性原則，綜其全部罪刑之結果
    而為比較。茲就本件刑法修正前後之相關條文比較如下：
(一)刑法第276 條第1 項之罰金刑業經刑法施行法第1 條之1 規
    定，修正提高30倍，並由銀元改為新台幣，亦即法定罰金刑
    為新台幣6 萬元以下，及依修正後刑法第33條第5 款規定「
    罰金：新台幣1 千元以上，以百元計算之」等規定觀之，修
    正後刑法第276 條第1 項之罰金刑，最低為新台幣1 千元；
    而修正前刑法第276 條第1 項之罰金刑，法定最高罰金刑度
    依修正前罰金罰鍰提高標準條例第1 條前段規定提高為10倍
    ，為銀元2 萬元即新台幣6 萬元，另依修正前刑法第33條第
    5 款規定「罰金：銀元1 元以上」，該罪最低度罰金刑為銀
    元1 元即新台幣3 元，是經比較後，自應適用行為時即修正
    前之刑法第276 條第1 項規定較有利於被告。
(二)關於自首減刑之規定，修正前刑法第62條前段係規定「必減
    輕其刑」，修正後同條則規定「得減輕其刑」，故亦以修正
    前之刑法第62條前段規定較有利於被告。
    綜上，經整體比較結果，本件應適用修正前刑法之相關規定
    ，較有利於被告。
四、核被告所為，係犯修正前刑法第276 條第1 項之過失致死罪
    。又被告於肇事後，在未經有偵查權之機關或公務員發覺為
    犯嫌前，向據報前往現場處理車禍之警員坦承其為肇事者，
    並自願接受裁判，有屏東縣警察局道路交通事故肇事人自首
    情形紀錄表附卷可參，爰依修正前刑法第62條前段規定減輕
    其刑。審酌被告駕車肇事致人死亡，其為肇事主因，過失情
    節較重，迄未能與被害人家屬達成民事和解，及其素行尚可
    ，犯後坦認部分犯行，態度良好，及被害人就本件車禍之發
    生亦有疏失等一切情狀，量處如主文所示之刑。
據上論斷，應依刑事訴訟法第299 條第1 項前段，刑法第2 條第
1 項前段、修正前刑法第276 條第1 項、第62條前段，罰金罰鍰
提高標準條例第1 條前段，判決如主文。
本案經檢察官林吉泉到庭執行職務
中　　華　　民　　國　　96　　年　　5 　　月　　29　　日
                  交通法庭 審判長  法  官  吳永宋
                                   法  官  林雅莉
                                   法  官  趙家光
以上正本證明與原本無異。
如不服本判決應於收受本判決送達後十日內向本院提出上訴書狀，
其未敘述上訴理由者，並得於提起上訴後十日內向本院補提理由
書狀（均須按他造當事人之人數附繕本）「切勿逕送上級法院」
中　　華　　民　　國　　96　　年　　5 　　月　　29　　日
                                   書記官  陳勃諺
附錄本案論罪科刑法條：
中華民國刑法第276條第1項
因過失致人於死者，處 2 年以下有期徒刑、拘役或 2 千元以下
罰金。
